【裁判字號】    98,民專訴,130
【裁判日期】    990615
【裁判案由】    侵害專利權有關財產權爭議
【裁判全文】
智慧財產法院民事判決
                                   98年度民專訴字第130號
原      告  MARUONE INTERNATIONAL INC.
           （馬魯彎國際股份有限公司）
法定代理人  陳文欽           
訴訟代理人  曾信嘉律師
被      告  摩托羅拉電子股份有限公司
兼
法定代理人  謝任邦（Mike Shieh）
上二人共同
訴訟代理人  徐履冰律師
            范嘉倩律師
            呂昱德律師
            蔡瑞森律師
            簡秀如律師
複 代 理人  黃紫旻律師
專利代理人  孫寶成           
上列當事人間侵害專利權有關財產權爭議事件，本院於99年5 月
25日言詞辯論終結，判決如下：
    主  文
原告之訴及假執行之聲請均駁回。
訴訟費用由原告負擔。
    事實及理由
壹、程序方面：
一、本件乃涉外民事事件，且我國法院有國際裁判管轄權：
  (一)按涉外因素乃指案件中存有涉及國外之人、事、物部分，例
    如當事人或行為地之一方為外國者即是。而涉外民事訴訟事
    件，管轄法院須以原告起訴主張之事實為基礎，先依法庭地
    法或其他相關國家之法律就爭訟事件為「國際私法上之定性
    」，以確定原告起訴事實究屬何種法律類型，再依涉外民事
    法律適用法定其準據法（最高法院92年度臺再字第22號民事
    判決參照）。又涉外民事法律適用法規定「實體」法律關係
    所應適用之「準據法」，與因「程序上」所定「法院管轄權
    」之誰屬係屬二事（最高法院83年度臺上字第1179號民事判
    決參照）。
  (二)我國涉外民事法律適用法乃係對於涉外事件，就內國之法律
    ，決定其應適用何國法律之法，至法院管轄部分，並無明文
    規定，故就具體事件受訴法院是否有管轄權，得以民事訴訟
    法關於管轄之規定及國際規範等為法理，本於當事人訴訟程
    序公平性、裁判正當與迅速等國際民事訴訟法基本原則，以
    定國際裁判管轄。
  (三)本件涉訟之當事人，原告為依貝里斯法律設立之法人；被告
    則為中華民國人民及依我國法律設立之法人，其住所及營業
    處所均在我國。另本件依原告所起訴之事實，係主張被告於
    我國有侵害原告專利權之行為，應負連帶損害賠償之責任，
    並提出數項證據為證。是以本件就人之部分具有涉外案件所
    需具備之最基本要素（即涉外因素），本件所涉及者，核其
    性質屬於專利權民事事件，且原告業已證明客觀上損害事實
    之發生及該事實發生地點均發生於我國，亦即本件訴訟爭議
    法律類型之形式定性，屬關於由侵權行為而生之債，故本件
    為涉外民事事件，且我國法院對之有國際裁判管轄權，自無
    疑義。
  (四)原告所有系爭公告第492593號「CCD及CMOS影像攫取模組追
    加一」新型專利（下稱系爭專利）乃係依我國法律申請取得
    之權利，自得依我國專利法享有專利權，此為兩造所不爭執
    。而依智慧財產案件審理法第7條、智慧財產法院組織法第3
    條第1款、第4款所定之民事事件，得由智慧財產法院管轄。
    本案既屬因專利法所保護之智慧財產權益所生之第一審民事
    案件，符合智慧財產法院組織法第3條第1款規定，故本院得
    就本案為審理，並適用涉外民事法律適用法以定涉外事件之
    準據法。
二、準據法之選定：
  (一)按關於由侵權行為而生之債，依侵權行為地法，但中華民國
    法律不認為侵權行為者，不適用之，涉外民事法律適用法第
    9 條第1 項定有明文。次按侵權行為之損害賠償及其他處分
    之請求，以中華民國法律認許者為限，同法第9 條第2 項亦
    設有規定。是依上開規定，有關涉外侵權行為事件之準據法
    ，應適用「侵權行為地」及「法庭地法」。
  (二)本件原告係主張被告侵害其專利權，而提起本件訴訟，就此
    法律關係之性質，無論係依我國或國際專利權法制，咸認屬
    於與專利權相關之侵權法律關係，加以原告主張本件侵權行
    為係發生在我國境內，且原告所為損害賠償之請求，亦為我
    國專利法第108條準用同法第84條第1項規定所認許。是以，
    依涉外民事法律適用法第9條規定，本件涉外事件之準據法
    ，應依中華民國之法律。
貳、實體方面：
一、原告主張：
  (一)原告係系爭專利之專利權人，專利權期間自民國91年6 月21
    日起至100 年1 月4 日止。系爭專利申請專利範圍第1 項係
    「一種CCD 及CMOS影像擷取模組追加一，其包括有一電路基
    板，該電路基板上具有一影像感測元件(CMOS 、CCD)及相關
    之電子元件，並於該影像感測元件之封裝體上緣設有一鏡頭
    座，其特徵在於：該鏡頭座具一取景筒以對應於影像感測元
    件之耦合晶體上方，並以該取景筒至少涵蓋耦合晶體有效感
    測區，及，該鏡頭座係依據取景筒底之接合部而罩設影像感
    測元件，使貼合及封閉於影像感測元件封裝體頂緣週圍，並
    依此為鏡頭軸線垂直基準，再依影像感測元件封裝體預定輪
    廓線為基準，使鏡頭軸線投射至耦合晶體之感測中心。」，
    而系爭專利具備新穎性、進步性之專利要件，無應撤銷之原
    因，理由如下：
  1.就新穎性部分：
  (1)有關引證1（即美國第5,274,456號專利）部分：引證1並未
    明言其高組裝精度（high assembly accuracy）之特點係設
    計於何處及其最終之用意。又引證1第3欄第42至44行處所載
    ，其中僅言及引證1之影像感測器由一基板、一設置在基板
    上之固態影像感測半導體經片與…所構成，並無明文言及系
    爭專利申請專利第1項所載之「該鏡頭座係依據取景筒底之
    接合部而罩設影像感測元件，使貼合及封閉於影像感測元件
    封裝體頂緣週圍，並依此為鏡頭軸線垂直基準，再依影像感
    測元件封裝體預定輪廓線為基準，使鏡頭軸線投射至耦合晶
    體之感測中心」之技術特徵。又系爭專利於其說明書中已陳
    明其係具有此等功效即「鏡頭座藉影像感測元件封裝體之精
    度黏合於其上緣，使鏡頭座之鏡頭的軸心與影像感測元件不
    會有角度偏差產生，且能便於使鏡頭軸線投射影像感測元件
    之耦合晶體感測中心，而達到避免影像產生像差之功效」，
    然此等功效亦未見於引證1之中。
  (2)有關引證2（即日本實用新型公開號昭00000000「固體撮像
    裝置」專利）：引證2並未明文揭示有系爭專利申請專利範
    圍第1項所載之「該鏡頭座係依據取景筒底之接合部而罩設
    影像感測元件，使貼合及封閉於影像感測元件封裝體頂緣週
    圍，並依此為鏡頭軸線垂直基準，再依影像感測元件封裝體
    預定輪廓線為基準，使鏡頭軸線投射至耦合晶體之感測中心
    」等技術特徵。
  2.就進步性部分：
  (1)有關引證1部分：引證1鏡頭座內係設有數個鏡片，於組配上
    極容易讓間隙產生累加放大之效果，各個鏡片與其感測元件
    間之光軸路徑將會產生偏差，致使最終之成像品質產生誤差
    ，然系爭專利不會產生如此之問題。
  (2)有關引證1及引證3（即中華民國專利公告第374530號「影像
    掃描器之CCD固定裝置」新型專利）之組合：引證3係一與掃
    描器有關之CCD固定裝置，提出一供CCD之下封裝來定位之定
    位組件，於組配過程不需再另做調整。然系爭專利其鏡頭座
    與鏡頭之間係設有可沿上下（Z軸向）做調整之螺旋設計，
    能達到良好定位及高精準度之成像效果。
  (3)有關引證1、引證3及引證4（即中國大陸專利第96190793 .2
    號專利）之組合：引證4係一以CCD裸片為範疇，來做光學鏡
    片如何透過該發明創作之手段、構造，來對準CCD裸片中央
    位置之專利，其創作領域與系爭專利不同，且文意及圖示全
    部未有使鏡頭軸線投射至耦合晶體之感測中心之構思，況引
    証4圖6即使僅對準CCD裸片中央位置也不能Ｘ、Ｙ軸同時對
    準，僅有Ｘ或Ｙ軸其中之一軸，具有精確對位功效，與系爭
    專利不同。
  (二)被告摩托羅拉電子股份有限公司（下稱摩托羅拉公司）及其
    負責人即被告謝任邦，未經原告同意，即擅自進口並使用販
    賣與系爭專利技術相同之「Motorola RAZR2 V8 」行動電話
    產品（下稱系爭侵權產品），經中國機械工程學會鑑定後，
    認為系爭侵權產品確實落入系爭專利申請專利範圍第1 項。
    原告爰依專利法第108 條準用同法第84條第1 項、第85 條
    第1 項第2 款、第3 項規定、公司法第23條第2 項規定，請
    求被告連帶賠償新台幣（下同）500,001 元。又原告僅須證
    明被告製造、販賣及進口之系爭侵權產品已落入系爭專利專
    利申請範圍，無須證明原告依系爭專利製造或銷售產品。且
    系爭專利係經權利異動轉讓予原告，原告迄未將系爭專利製
    成產品，自無未在專利物品上標示專利字號，而違反專利法
    第108 條準用第79條規定之情形。另原告係於97年1 月間將
    系爭侵權產品送交中國機械工程學會鑑定後，始知悉系爭侵
    權產品侵害系爭專利，乃於98年10月8 日提起本件訴訟，並
    未罹於侵權行為請求權之2 年消滅時效期間。並聲明：1.被
    告應連帶給付原告500,001 元，及自起訴狀繕本送達之翌日
    起至清償日止，按週年利率5%計算之利息。2.訴訟費用由被
    告負擔。3.原告願供擔保，請准宣告假執行。
二、被告則以：
  (一)原告未提出其已按系爭專利製造並於市面公開銷售該專利物
    品之證據，亦未證明有在相關專利物品或其包裝上標示專利
    證書證號，依專利法第108 條準用同法第79條規定，不得請
    求損害賠償。又原告未提出全新之系爭侵權產品，僅提出其
    所購買之二手機及僅記載出售Motorola二手手機一支且無相
    關型號之發票，自無法證明該交易標的物為原告提出之同一
    手機，復以原告非自被告或被告之代理商購買手機，則該手
    機之鏡頭模組是否為被告原裝之產品已無法確認。原告依專
    利法第84條第1項規定請求被告負連帶損害賠償責任，依該
    規定須先就其所受損害負舉證責任，且依同法第85條第1項
    規定，須證明其受有損害後始得請求損害賠償。詎原告既自
    承其並未製造系爭專利物品銷售，自不致因他人有無實施系
    爭專利之行為而受有任何損害，復以原告未證明其受有何損
    害，是原告請求被告負損害賠償責任，即無理由。
  (二)原告主張兩造當庭拆解之手機，其結構除與中國機械工程學
    會鑑定報告之產品相同外，依原證5 可認定當場拆解之手機
    鏡頭模組已落入系爭專利範圍。惟原告主張可顯示該當庭拆
    解手機鏡頭模組落入系爭專利範圍者係圖3至圖6，惟圖3至
    圖6均為該手機鏡頭座之剖面照片，足見原告亦同意僅有觀
    察鏡頭模組的剖面結構，始能判斷是否落入系爭專利範圍。
    然依原證4報告附件1鑑定物之實物照片，鑑定機關並未拆解
    該鏡頭模組，自無從觀察該鏡頭模組之剖面結構，根本無法
    判斷是否落入系爭專利範圍，且原證4報告鏡頭模組之具體
    結構已無法確認，自無從與該當庭拆解之手機鏡頭模組進行
    比對，足見原證4報告之鑑定過程有明顯重大之瑕疵，其鑑
    定結果，自不足採信。
  (三)原告主張圖3 至圖6 可顯示「鏡頭座接合處正罩設在封裝體
    蓋玻璃頂緣週圍」及「封裝體蓋玻璃頂部平面與鏡頭座接合
    處貼合及封閉」。惟系爭專利申請專利範圍第1 項之技術特
    徵為「該鏡頭座係依據取景筒底之接合部而罩設影像感測元
    件，使貼合及封閉於影像感測元件封裝體頂緣週圍」，其所
    謂貼合及封閉，顯係指「鏡頭座」與「影像感測元件封裝體
    」間之貼合及封閉情形。然該當場拆解之手機鏡頭模組，原
    告係將鏡頭座與影像感測元件分層拆除，自無從觀察兩者間
    有無系爭專利所指之貼合及封閉情形，亦無從判斷該鏡頭座
    接合部之底面有無呈現階級面狀態。況依原證5 圖3 至圖6
    所示，該鏡頭模組之玻璃片亦遭破壞，無法看出原來之安裝
    或黏合情形，自難以辨識該玻璃片有無貼合及封閉於鏡頭座
    之接合部，且該想像圖既係出於原告之虛構，依此所為之推
    測自屬無據。況原證5 對於後段之技術特徵完全沒有作任何
    之說明或比對，故原告主張該當場拆解之手機鏡頭模組已實
    施系爭專利申請專利範圍第1 項之全部技術特徵，顯與事實
    不符。
  (四)引證1 與系爭專利申請專利範圍第1 項有關電路基板、影像
    感測元件、鏡頭座、取景筒等構件特徵完全相同，且引證1
    所揭露之校準方法「藉由影像感測元件的頂表面與收納部的
    頂表面接觸，以校準鏡頭軸線的垂直方向，再依影像感測元
    件沿著收納部的預定輪廓線為另一基準，使鏡頭座的鏡頭軸
    線與影像感測元件有效感測區域的中心彼此對準。」，兩者
    所要達成之功效相同，故在其所屬技術領域內具有通常知識
    者，便可藉由引證1 得知系爭專利申請專利範圍第1 項，故
    系爭專利相較於引證1 ，不具有新穎性。另由引證2 之圖1
    至圖3 之圖示及說明書內容，可知引證2 已揭示系爭專利申
    請專利範圍第1 項所載之整體發明，且系爭專利申請專利範
    圍第1 項相較於引證2 ，不具有新穎性。又系爭專利申請專
    利範圍第1 項相對於引證1 ，既不具有功效上之增進，是系
    爭專利申請專利範圍第1 項即不具有進步性。再者，引證1
    與引證3 之組合，以及引證1 與引證3 與引證4 之組合，均
    顯能輕易完成系爭專利申請專利範圍第1 項所載之整體發明
    ，足見系爭專利之技術特徵「利用影像感測元件的封裝體輪
    廓為基準，以精確定位鏡片與影像感測元件的有效感測區域
    中心」，已由引證1 、引證3 及引證4 揭露為習知技術，且
    該習知技術顯然能輕易地被應用於任何影像擷取模組，系爭
    專利申請專利範圍第1 項既未產生任何依據先前技術揭露之
    內容所難以預期之功效，自不具進步性。
  (五)原證5 之圖5 及圖6 已顯示，該當場拆解之手機鏡頭模組，
    鏡頭座與影像感測元件封裝體間之封閉處，有封裝用之密封
    膠以及連接線（金線），足見兩者間一定有間隙，於此情形
    下，則鏡頭座是否與影像感測元件封裝體之外緣在X 軸、Y
    軸方向對齊，原證5 並未作任何說明或證明，況由原證5 最
    末頁照片可知，該鏡頭模組之玻璃片已破裂並附著於鏡頭座
    內，更無法證明鏡頭座與影像感測元件封裝體有在X 軸、Y
    軸方向對齊，或外週緣對齊之事實，亦無法證明Z 軸因而發
    生自然對準之結果等語。並答辯聲明：1.原告之訴駁回。2.
    訴訟費用由原告負擔。3.如受不利判決，請准供現金或等值
    之兆豐國際商業銀行可轉讓定期存單為擔保，免為假執行。
三、兩造不爭執之事實：
    原告為公告第492593號「CCD 及CMOS影像攫取模組追加一」
    新型專利之專利權人，專利權期間自91年6 月21日起至100
    年1 月4 日止。
四、本件兩造之主要爭點：
  (一)被告所提出之引證1 （即被證5 ）是否可證明系爭專利申請
    專利範圍第1 項不具新穎性、進步性？
  (二)引證2 （即被證6 ）是否可證明系爭專利申請專利範圍第1
    項不具新穎性？
  (三)引證1 結合引證3 （即被證7 ）是否可證明系爭專利申請專
    利範圍第1 項不具進步性？
  (四)引證1 、引證3 結合引證4 是否可證明系爭專利申請專利範
    圍第1 項不具進步性？
  (五)被告系爭產品是否落入原告系爭專利申請專利範圍？
五、得心證之理由：
  (一)本件原告乃我國第171202號「CCD 及CMOS影像擷取模組追加
    一」新型專利權人，依其90年7 月24日修正後之專利說明書
    所載，系爭專利申請專利範圍共計有6 項，其中第1 項為獨
    立項，其餘各項則為附屬項。而依專利說明書所示，系爭專
    利申請專利範圍第1 項所揭露之技術特徵為：「1.一種CCD
    及CMOS影像擷取模組追加一，其包括有一電路基板，該電路
    基板上具有一影像感測元件（CMOS、CCD ）及相關之電子元
    件，並於該影像感測元件之封裝體上緣設有一鏡頭座，其特
    徵在於：該鏡頭座具一取景筒以對應於影像感測元件之耦合
    晶體上方，並以該取景筒至少涵蓋耦合晶體有效感測區，及
    ，該鏡頭座係依據取景筒底之接合部而罩設影像感測元件，
    使貼合及封閉於影像感測元件封裝體頂緣週圍，並依此為鏡
    頭軸線垂直基準，再依影像感測元件封裝體預定輪廓線為基
    準，使鏡頭軸線投射至耦合晶體之感測中心。」（其技術特
    徵請參酌附件圖示1 ），由於本件原告主要係主張被告所生
    產之「Motorola RAZR2 V8 」產品落入原告系爭專利申請專
    利範圍第1 項，而被告所提出之引證案，主要亦係針對原告
    系爭專利申請專利範圍第1 項而來，而依智慧財產案件審理
    細則第35條前段規定，有關智慧財產權侵害之民事訴訟，其
    損害額之審理，應於辯論是否成立侵害後行之。是原告主張
    被告應負損害賠償責任，必須證明被告系爭產品確有落入原
    告系爭專利申請專利範圍之事實，而此部分事實之確認，復
    以原告系爭專利是否確實有效存在為前提，被告既已就原告
    系爭專利之有效性提出爭執，自有先就此部分疑義予以釐清
    之必要，合先敘明。
  (二)查本件被告就原告系爭專利有效性之爭執，主要係提出下列
    引證案為證，分別為：1.引證1 （即被證5 ）中華民國82年
    12月28日所公告之美國第5274456 號專利「Semiconductor
    device  and  video camera  unit  using it  and their
    manufacturing method」，此一專利主要係揭示一成相模組
    ，尤其係用於一攝像單元之成相模組，其包括一組透鏡、一
    影像感測器等，利用一結合部(holder)用以結合並校準透鏡
    組與影像感測器（其技術特徵請參酌附件圖示2 ）；2.引證
    2 （即被證6 ）中華民國78年2 月2 日公開之日本實用新型
    專利公開號昭00000000號「固態攝像裝置」，此一專利主要
    技術內容係將光學低通濾波器、光闌(diaphragm )及光學透
    鏡之組合設於玻璃或塑膠等之蓋上、或者不使用蓋而一體化
    ，從而構成固態攝像裝置（其技術特徵請參酌附件圖示3 ）
    ；3.引證3 （即被證7 ）民國88年11月11日公告之我國第37
    4530號新型專利「影像掃描器之CCD 固定裝置」，此一專利
    揭示利用一可以轉移ＣＣＤ位置基準之定位組件，此一定位
    組件設有一可與ＣＣＤ下封裝匹配之承載面，利用下封裝與
    ＣＣＤ間高精度之特性，而將ＣＣＤ之位置基準轉移至定位
    組件，配合定位組件與光機模組彼此間模組化之準確匹配關
    係，只需將定位組件安裝於光機模組，即可同時將ＣＣＤ固
    定於光機模組之正確成像位置，達到不需調整且組裝快速之
    目的（技術特徵請參酌附件圖示4 ）；4.被證8 西元1997年
    9 月10日公開之中國CN0000000A發明專利，此一專利揭示一
    攝像裝置，於基板1 上裝有對於設在托架2 上之成像透鏡4
    成像後之光進行光電變換並輸出圖像信號之CCD 裸芯片12（
    其技術特徵請參酌附件圖示5 ）。茲分別就上開引證資料，
    依兩造爭執事項之順序，比對分析如下：
  1.引證1 乃一成相模組，已如前述，就其構件分析，與系爭專
    利申請專利範圍第1 項比對結果，可知引證1 之透鏡組(L1~
    L4) 、影像感測器(6) 、電路基板(7) 即為系爭專利申請專
    利範圍第1 項之鏡頭座(3) 、影像感測元件(2)、電路基板
     (1)。而引證1 說明書第5 欄第40-44 行關於圖5 部分，其
    說明內容為：「藉由鏡頭座1 的內壁(125) 與(126)，使影
    像感測元件6 在水平面方向被對準；垂直方向的對準，則是
    藉助階級部位（123 ）與（124 ）。」等語，以上開說明參
    照引證1 圖5 與圖6 之結構，可知引證1 實已揭露系爭專利
    申請專利範圍第1項中所謂以接合部(32) 罩設影像感測元件
     (2)，使貼合及封閉於影像感測元件(2) 封裝體頂緣週圍為
    光軸垂直與水平對準之技術特徵，換言之，引證1 已足以證
    明系爭專利申請專利範圍第1 項不具新穎性。原告於本院審
    理中曾主張引證1 從結構上而言已接觸到基板云云，而由引
    證1 圖2A可知，其結合部(1) 之底部係與電路基板(7) 固然
    確係直接結合，惟依系爭專利第6 圖、第7 圖所揭示之實施
    例，其係利用接合部(32d) 以貼合及封閉於玻璃板(71)與影
    像感測元件(7) 封裝體頂緣週圍，且利用螺栓(8) 將取景筒
     (31)鎖固於電路基板上(1) ，是系爭專利之教示顯然僅係
    為避開電路板上電子元件之焊接點，而非限制與基板接觸，
    系爭專利亦非將此作為限制條件，蓋系爭專利之校準基準係
    利用封裝體頂緣週圍，至於取景筒(31)或結合部(1) 之底部
    與電路基板是否有接觸並不影響前揭已校準之光軸。原告又
    主張從模組外表無法看到封裝體，而系爭專利則是可以看到
    封裝體云云。惟查，系爭專利申請專利範圍第1 項所揭示之
    「該取景筒至少涵蓋耦合晶體有效感測區」一節，並非僅能
    解釋為涵蓋耦合晶體有效感測區，將封裝體整體塞入鏡頭裡
    ，仍應認為屬系爭專利申請專利範圍第1 項所揭示之範圍。
    原告復主張引證案之感測區均係以中心之方式製作，而系爭
    專利係偏的，卻可以修正有效感測區之偏移云云。惟所謂「
    可以修正有效感測區之偏移」一節，並非系爭專利申請專利
    範圍第1 項所揭示之技術特徵，系爭專利申請專利範圍第1
    項所揭示之技術特徵乃「該鏡頭座係依據取景筒底之接合部
    而罩設影像感測元件，使貼合及封閉於影像感測元件封裝體
    頂緣週圍，並依此為鏡頭軸線垂直基準，再依影像感測元件
    封裝體預定輪廓線為基準，使鏡頭軸線投射至耦合晶體之感
    測中心。」，換言之，使鏡頭軸線投射至耦合晶體之感測中
    心乃為「使貼合及封閉於影像感測元件封裝體頂緣週圍，並
    依此為鏡頭軸線垂直基準，再依影像感測元件封裝體預定輪
    廓線為基準」之功效，是以，比對引證1 與系爭專利申請專
    利範圍第1 項所揭示之技術特徵，可知引證1 已足以證明系
    爭專利申請專利範圍第1 項不具新穎性，自亦足以證明系爭
    專利申請專利範圍第1 項不具進步性。
  2.引證2 乃78年2 月2 日公開之日本實用新型專利公開號昭00
    000000號「固態攝像裝置」，依其所揭露之技術特徵，引證
    2 具有電路絕緣性基板(10)、固態影像擷取元件(1) 、封裝
    體(2) 、鏡筒(A15) 等構件，此等構件可分別對應至系爭專
    利申請專利範圍第1 項所揭露之之電路基板(1) 、影像感測
    元件(2)(耦合晶體22) 、鏡頭座(3) 等。而依被告所提之引
    證2 及中譯本（即被證6-1 ）資料顯示，引證2 之固態攝像
    裝置係藉由鏡筒(A15) 及固定用之鏡筒(B16) ，經由樹脂或
    低熔點金屬等接著劑加以接著或由螺絲固定，是以，引證2
    顯然並未揭露系爭專利所揭露之利用「貼合及封閉於影像感
    測元件(2 )封裝體頂緣週圍」之技術特徵，用以達到校準鏡
    頭座(3) 與影像感測元件(2) 光軸，是引證2 顯然仍不足以
    證明系爭專利申請專利範圍第1 項不具新穎性。
  3.依被告之抗辯，引證3 並非單獨作為系爭專利有效性之證據
    ，而係與引證1 互為結合，是以，引證1 結合引證3 後，可
    否證明系爭專利申請專利範圍第1 項不具進步性，即有論述
    之必要。有關引證1 之技術特徵及其與系爭專利之比對結果
    ，業已說明如上，茲不再贅。而如前所述，引證1 已可證明
    爭專利申請專利範圍第1 項不具新穎性，其在結合引證3 之
    後，其技術特徵自應合併觀察。引證3 於其說明書第7 頁第
    13-21 行明示「請參照『第4A~4C 圖』，其分別繪示出一般
    CCD(18) 經封裝後成品的俯視、前視及側視圖。由於CCD(18
    ) 在封裝過程中，其下封裝(42)相對於光電元件(47)具有相
    當精密之尺寸( 一般而言誤差約在±0.3mm)，而上封裝(4
    4)則誤差很大，因此CCD(18) 之相對位置可由『第4A~4C 圖
    』所繪之粗線面(45)為基準而得知；而且不論接腳(46)與PC
    B(24) 焊接的結果如何，以下述可以密合貼緊下封裝(44)的
    一定位組件(52)便能正確移轉CCD(18) 的相關位置。」等語
    ，可知引證3 已揭示利用具有精密尺寸之下封裝(42)作為定
    位組件(52)密合貼緊時之準確定位，以便能正確轉移CCD(18
    ) 的相關位置。而系爭專利申請專利範圍第1 項則係利用「
    貼合及封閉於影像感測元件(2) 封裝體頂緣週圍」之技術，
    以達到校準鏡頭座(3) 與影像感測元件(2) 光軸之效果。亦
    即引證3 係利用下封裝( 封裝體下緣) ，系爭專利則係利用
    封裝體頂緣，兩者所述之技術形式上雖有不同，然實際上，
    兩者皆係藉由貼合封裝體以達到準確定位之功效，而所謂封
    裝體下緣或頂緣僅係選取位置之不同，其準確定位之功效則
    似乎相同。是以引證1 結合引證3 顯然已揭示利用具有精密
    尺寸之上封裝或下封裝(42)作為定位組件(52)密合貼緊時之
    準確定位，以便能正確轉移CCD(18) 相關位置，達到系爭專
    利所指使鏡頭座與影像感測元件間不會產生軸心位差及角度
    差，而避免影像產生像差之功效，是引證1 組合引證3 已可
    證明系爭專利申請專利範圍第1 項不具進步性。
  4.被告復辯稱引證1 、引證3 結合引證4 ，亦可證明系爭專利
    申請專利範圍第1 項不具進步性等語，經查，引證4 之創作
    目的在於以低價提供一種安裝使用容易、體積小、重量輕之
    裝置，是以其未採用如圖2、圖3所示之已封裝CCD裸芯片，
    而係將透鏡部10之四個腳部11分別嵌合在未封裝之CCD裸芯
    片12之四個腳部分，如圖9 、圖10、圖11所示，因此與CCD
    裸芯片12直接接觸。而系爭專利則係貼合及封閉於影像感測
    元件(2) 封裝體頂緣週圍，呈已封裝之影像感測元件，故兩
    者技術手段與功效皆明顯不同。惟因引證1 單獨、以及引證
    1 與引證3 之組合已可證明系爭專利申請專利範圍第1 項不
    具進步性，是縱使引證4 無法證明系爭專利不具進步性，惟
    引證1 與引證3 、4 之組合仍可證明系爭專利申請專利範圍
    第1項不具進步性，自不待言。
  (三)經由上述分析比對結果，可知原告系爭專利不具新穎性及進
    步性，其主張被告系爭產品侵害其系爭專利，並據而訴請被
    告應連帶給付500,001 元，及自起訴狀繕本送達之翌日起至
    清償日止，按週年利率5%計算之利息云云，即屬無據，應予
    駁回。
六、假執行部分：
    本件原告之訴既經駁回，其願供擔保為假執行之聲請即失所
    附麗，應併予駁回，附此敘明。
七、本件事證已臻明確，兩造其餘主張陳述及所提之證據，均毋
    庸再予審酌，附此敘明。
八、據上論結，本件原告之訴為無理由，依智慧財產案件審理法
    第1 條、民事訴訟法第78條，判決如主文。
中    華    民    國    99    年    6     月    15    日
                    智慧財產法院第一庭
                                法  官  汪漢卿
以上正本係照原本作成
如不服本判決，應於送達後20日內，向本院提出上訴狀並表明上
訴理由，如於本判決宣示後送達前提起上訴者，應於判決送達後
20日內補提上訴理由書（須按他造人數附繕本）。
中    華    民    國    99    年    6     月    15    日
                                書記官  邱于婷

司法院資訊處製作；財團法人民間司法改革基金會備份。
